臺灣桃園地方法院刑事判決　　　　　　　95年度訴字第1714號
公　訴　人　臺灣桃園地方法院檢察署檢察官
被　　　告　甲○○
選任辯護人　林雅君律師
上列被告因侵占等案件，經檢察官提起公訴（95年度偵字第7405
號），被告於本院準備程序進行中就被訴事實為有罪之陳述，經
本院告知簡式審判程序意旨，並聽取公訴人、被告之意見後，本
院合議庭裁定依簡式審判程序審理，判決如下：
    主  文
甲○○共同意圖為自己不法之所有，而侵占對於業務上所持有之
物，處有期徒刑捌月；又無故變更他人電腦之電磁紀錄，致生損
害於他人，處有期徒刑陸月。應執行有期徒刑壹年，緩刑參年。
    事  實
一、甲○○原為址設臺北市內湖區○○○道○段473 號1 樓「和
    光旅運有限公司（以下稱和光公司）」之關係企業「宇迅國
    際有限公司（以下稱宇迅公司）」派駐在桃園國際機場之運
    貨司機，負責載運該公司貨物，為從事業務之人，竟意圖為
    自己不法之所有，並與真實姓名、年籍不詳綽號「阿雄」成
    年男子基於犯意聯絡，利用甲○○於民國94年12月29日晚間
    7 時45分許，駕駛車牌號碼2220-EN 號箱型車，自和光公司
    載運貨物一批共43件，前往桃國國際機場華儲貨運站快遞作
    業區之機會，於同日晚間8 時25分，由林良琦將上開箱型車
    開至國道一號高速公路南崁交流道底下，將其因運送業務所
    持有之金士頓（Kingston）牌電腦記憶體（型號KVR400X64C
    3A /1G,PC3200） 貨物1 件（共計350 片，價值約新臺幣18
    1 萬元，提單號碼為CＺ0000000000、主提單號碼為000-0000
    0000、分提單號碼為000000000 ，為普生實業有限公司所有
    ），交付予「阿雄」男子而將該電腦記憶體侵占入己，其餘
    42件貨物則於同日晚間8 時50分許，運抵桃園國際機場華儲
    貨運站快遞作業區「出口倉」，由不知情之宇迅公司報關專
    員張立忠、王濟民協助下貨，並將貨物放置在該「出口倉」
    之輸送帶上，由華儲公司員工（進倉人員編號20406） 負責
    以電腦掃瞄登錄、手工輸入貨物條碼方式，登記入倉貨物為
    42件。惟甲○○為避免上開侵占犯行為人發覺，竟另起犯意
    ，明知不得無故變更他人電腦之電磁紀錄，仍於94年12月29
    日晚間8 時56分18秒許，進入上開快遞作業區「出口倉」旁
    之「進口倉」，於同日晚間8 時57分27秒許打開進口倉一樓
    電腦操作區房門並進入，使用編號EU01電腦，冒用當日並未
    上班之員工鄧福壽身分（員工編號23074） ，於同日晚間8
    時58分49秒許，以人工方式輸入不實之該侵占物品進倉紀錄
    ，以此方式變更上開電腦之電磁紀錄，用以掩飾其侵占之犯
    行。嗣因外國貨主向和光公司通知有短收情形，經和光公司
    運務部經理乙○○調閱機場監視影帶，始發現上情，經報警
    處理後，為警持搜索票於95年3 月14日上午11時30分許，至
    甲○○位於桃園縣大園鄉林村30鄰25之41號4 樓住處進行
    搜索，並扣得其侵占之電腦記憶體4 條。
二、案經內政部警政署航空警察局移送臺灣桃園地方法院檢察署
    檢察官偵查起訴。
    理  由
一、本件被告甲○○所犯係死刑、無期徒刑或最輕本刑為3 年以
    上有期徒刑以外之罪，其於準備程序中就被訴事實為有罪之
    陳述，經本院告知簡式審判程序之意旨，並聽取檢察官、被
    告意見後，由本院合議庭依刑事訴訟法第273 條之1 第1 項
    規定裁定由受命法官獨任進行簡式審判程序，合先敘明。
二、上開侵占及變更電腦電磁紀錄之事實，業據被告甲○○於審
    理時供承不諱，核與證人即和光公司運務部經理乙○○、宇
    迅公司報關專員王濟軍、宇迅公司駐機場人員張立忠、華儲
    公司助理技術員鄧福壽等人於警詢時陳述情節（偵查卷第26
    、28、30、32頁），均相符合。並有航空警察局95年3 月14
    日搜索筆錄及照片、進口報單、空運出口報單通關流程查詢
    、華儲公司手遞專區分號查詢、華儲公司出口貨物重量修改
    及取消進倉列表、監視錄影帶翻拍照片、檢察官勘驗筆錄、
    華儲公司函文暨附件等件在卷可資佐證（偵查卷第13、35至
    45、48、68，本院卷第41、59至61頁），足認被告上開自白
    與事實相符，堪以採信。本件事證明確，被告前開犯行已經
    可以認定，應依法論罪科刑。
三、查被告行為後，刑法部分條文業於94年1 月7 日修正，94年
    2 月2 日公布，95年7 月1 日施行。(1)刑法第336 條第2 項
    之業務侵占罪，其法定刑為6 月以上5 年以下有期徒刑，得
    併科3 千元以下罰金；刑法第359 條之妨害電腦使用罪，其
    法定刑為5 年以下有期徒刑、拘役或科或併科20萬元以下罰
    金，而修正後刑法施行法增訂第1 條之1 規定：「中華民國
    94 年1月7 日刑法修正施行後，刑法分則編所定罰金之貨幣
    單位為新臺幣。94年1 月7 日刑法修正時，刑法分則編未修
    正之條文定有罰金者，自94年1 月7 日刑法修正施行後，就
    其所定數額提高為30倍。但72年6 月26日至94年1 月7 日新
    增或修正之條文，就其所定數額提高為3 倍」。刑法第336
    條第2 項之業務侵占罪，其自72年6 月26日（即罰金罰鍰提
    高標準條例修正公布日）迄今未修正，其罰金之法定刑為「
    3,000 元」（貨幣單位為「銀元」），再依罰金罰緩提高標
    準條例第1 條前段規定罰金刑提高為10倍為「銀元30,000元
    」，依現行法規所定貨幣單位折算新臺幣條例規定折算為「
    新臺幣9 萬元」；刑法第359 條於92年6 月25日增訂，其罰
    金部分應提高為3 倍，即其罰金刑應為「新臺幣60萬元」；
    又刑法施行法第1 之1 條施行後，罰金刑貨幣單位雖有「銀
    元」、「新台幣」之更異，惟適用結果之罰金額度則無二致
    ，就罰金法定刑提高之「刑罰權規範內容」並無利或不利變
    更，自不生新舊法之比較問題，應適用刑法施行法第1 之1
    條之規定。(2)另刑法第33條第5 款修正為：「主刑之種類如
    下：五、罰金：新臺幣1 千元以上，以百元計算之」，是依
    修正後之法律，刑法第336 條第2 項之業務侵占罪所得科處
    之罰金刑最高為新臺幣9 萬元、最低為新臺幣1 千元；刑法
    第359 條妨害電腦使用罪所得科處之罰金刑最高為新臺幣60
    萬元、最低為新臺幣1 千元；然依被告行為時之刑罰法律，
    即罰金罰鍰提高標準條例第1 條前段規定之提高倍數10倍及
    修正前刑法第33條第5 款規定之罰金最低額1 元計算，刑法
    第336 條第2 項之業務侵占罪之罰金刑最高為銀元3 萬元即
    新臺幣9 萬元，最低額為銀元1 元即新臺幣3 元；刑法第35
    9 條妨害電腦使用罪之罰金刑最高為銀元20萬元即新臺幣60
    萬元，最低額為銀行1 元即新臺幣3 元，比較上述修正前、
    後之刑罰法律，自以被告行為時關於科處罰金刑之法律較有
    利於被告。(3)另刑法第41條第1 項業於94年1 月7 日修正公
    布，並於95年7 月1 日施行，修正前刑法第41條第1 項前段
    規定：「犯最重本刑為5 年以下有期徒刑以下之刑之罪，而
    受6 個月以下有期徒刑或拘役之宣告，因身體、教育、職業
    、家庭之關係或其他正當事由，執行顯有困難者，得以1 元
    以上3 元以下折算一日，易科罰金。」又被告行為時之易科
    罰金折算標準，修正前罰金罰鍰提高標準條例第2 條前段（
    現已刪除）規定，就其原定數額提高為100倍折算1 日，則
    本件被告行為時之易科罰金折算標準，應以銀元300 元折算
    1 日，經折算為新臺幣後，應以新臺幣900 元折算為1 日；
    修正後刑法第41條第1 項前段則規定：「犯最重本刑為5 年
    以下有期徒刑以下之刑之罪，而受6 個月以下有期徒刑或拘
    役之宣告者，得以新臺幣1,000 元、2,000 元或3,000 元折
    算1日 ，易科罰金。」經比較前述新、舊法結果，修正後規
    定並未較有利於行為人，則應依修正後刑法第2 條第1 項前
    段規定，適用行為時（即修正前）之法律。(4)修正後刑法第
    51條第5 款規定：「宣告多數有期徒刑者，於各刑中之最長
    期以上，各刑合併之刑期以下，定其刑期。但不得逾三十年
    」，而修正前之規定：「宣告多數有期徒刑者，於各刑中之
    最長期以上，各刑合併之刑期以下，定其刑期。但不得逾二
    十年」，亦以修正前之規定對被告有利。(5)至共同正犯之規
    定，僅為文字修正，自應適用裁判時之現行刑法論處。
四、核被告上開所為，係犯刑法第336 條第2 項之業務侵占罪、
    同法第359 條之無故變更他人電腦之電磁紀錄罪。又按侵占
    罪之成立，以侵占之物本屬自己所持有為要件。若將他人持
    有物移歸自己持有，即屬竊盜行為，不得謂為侵占最高法院
    29年上字第3378號判例可資參照，查本件被告係利其運送系
    爭電腦記憶體之持有機會，將之易持有為所有，是被告上開
    所為應該當刑法侵占罪，公訴人認此部分犯行應論以竊盜罪
    ，尚有未洽，惟實行公訴檢察官已當庭請求變更起訴法條為
    業務侵占罪，本院爰予同意自不再變更起訴法條，併此敘明
    。被告與「阿雄」男子就上開侵占犯行，有犯意聯絡及行為
    分擔，為共同正犯。又被告於審理時供承：伊把貨交給「阿
    雄」後才想到要去修改倉儲公司的電腦等語，顯見被告所犯
    上開二罪，犯意各別，罪名不同，應分論併罰之，公訴意旨
    認應依牽連關係處斷，尚有未洽。爰審酌被告犯罪之動機、
    目的僅為一己之私利，犯罪所生之危害，及犯罪後坦承犯行
    等一切情狀，分別量處如主文所示之刑，並定其應執行之刑
    。再按犯罪在刑法前開修正施行前，而於施行後裁判，則其
    緩刑之宣告，應適用修正施行後（即新法）第74條之規定（
    最高法院95年5 月23日95年度第8 次刑事庭會議決議參照）
    。查被告前未曾受有期徒刑以上刑之宣告，有臺灣高等法院
    被告前案紀錄表在卷可按，因一時貪慾圖便，短於思慮，致
    觸犯本案犯行，惟被告於犯罪後已取得被害人普生實業有限
    公司之諒解等情，有普生實業有限公司之陳報狀在卷可按（
    本院卷第10 0頁），足見被告經本次罪刑之宣告後，已知所
    警惕，而無再犯之虞，本院認為前開對其宣告之刑，以暫不
    執行為適當，爰宣告緩刑3 年，以啟自新。至於扣案電腦記
    憶體4 條，為被害人普生實業有限公司所有，並非被告所有
    ，已據被告於審理時陳述明確，爰不宣告沒收，附此敘明。
據上論斷，依刑事訴訟法第273 條之1 第1 項、第299 條第1 項
前段，修正後刑法第2 條第1 項前段、第28條、第74條第1 項第
1 款，刑法第336 條第2 項、第359 條，修正前刑法第51條第5
款，刑法施行法第1 條之1 ，判決如主文。
本案經檢察官何嘉仁到庭執行職務。
中　　華　　民　　國　　96　　年　　4 　　月　　30　　日
                  刑事第七庭    法　官　劉為丕
上正本證明與原本無異。
如不服本判決，應於判決送達後10日內向本院提出上訴狀（應附
繕本），上訴於臺灣高等法院。
                                書記官  顏美惠
中　　華　　民　　國　　96　　年　　5 　　月　　1 　　日
附錄本案論罪科刑法條：
中華民國刑法第336條
（公務公益侵占罪、業務侵占罪）
對於公務上或因公益所持有之物，犯前條第1 項之罪者，處1 年
以上7 年以下有期徒刑，得併科5 千元以下罰金。
對於業務上所持有之物，犯前條第1 項之罪者，處6 月以上5 年
以下有期徒刑，得併科3 千元以下罰金。
前二項之未遂犯罰之。
中華民國刑法第359條
（破壞電磁紀錄罪）
無故取得、刪除或變更他人電腦或其相關設備之電磁紀錄，致生
損害於公眾或他人者，處5 年以下有期徒刑、拘役或科或併科20
萬元以下罰金。
